臺灣臺北地方法院民事判決　九十年重訴字第二一○一號
　　原　　　告　台北市政府消防局
　　法定代理人　丙○○
　　　　　　　　乙○○
　　　　　　　　丁○○
　　訴訟代理人　己○○
　　被　　　告　甲○○
　　　　　　　　庚○○
　　　　　　　　戊○○
右當事人間請求遷讓房屋等事件，本院判決如左：
    主    文
被告己○○、乙○○、丁○○應自坐落台北市○○區○○段二小段四八九地號土地上
，門牌號碼台北市○○區○○街三號如附圖Ａ１建物部分，面積二七．七六平方公尺
遷出，將該上開建物占用之土地及如附圖Ａ２部分，面積四．五一平方公尺土地返還
予原告；並應給付原告新台幣貳拾捌萬陸仟肆佰柒拾柒元及自民國九十年八月三十一
日起至清償日止，按週年利率百分之五計算之利息；暨自民國九十年八月一日起至返
還上開土地之日止，按月給付原告新臺幣陸仟肆佰捌拾壹元。
被告甲○○應自坐落台北市○○區○○段二小段四八九地號土地上，門牌號碼台北市
中山區○○街三號如附圖Ｃ１建物部分，面積二一．六一平方公尺遷出，將該上開建
物占用之土地及如附圖Ｃ２部分，面積一．五八平方公尺土地返還予原告；並應給付
原告新台幣萬柒仟貳佰伍拾玖元及自九十年八月三十一日起至清償日止，按週年利
率百分之五計算之利息；暨自民國九十年八月一日起至交還前開房屋之日止，按月給
付原告新臺幣肆仟陸佰伍拾柒元。
被告戊○○應自坐落台北市○○區○○段二小段四八九地號土地上，門牌號碼台北市
中山區○○街三號如附圖Ｂ建物部分，面積二九．０八平方公尺遷出，將該上開建物
占用之土地返還予原告；並應給付原告新台幣拾壹萬肆仟柒佰捌拾元，及自民國
九十年八月三十一日起至清償日止，週年利率百分之五計算之利息；暨自民國九十年
八月一日起至返還上開土地之日止，按月給付原告新臺幣伍仟捌佰肆拾元。
被告庚○○應給付原告新台幣參萬貳仟伍佰參拾伍元，及自民國九十年八月二十九日
起至清償日止，週年利率百分之五計算之利息。
訴訟費用由被告己○○、乙○○、丁○○負擔百分之三十九，被告甲○○負擔百分之
二十四，被告庚○○負擔百分之一，被告戊○○負擔百分之三十六。
本判決第一項於原告以新臺幣陸拾壹萬捌仟佰壹拾壹元為被告己○○、乙○○、丁○○供擔保後，得假執行；但被告如於假執行程序實施前，以新臺幣壹佰捌拾伍萬肆
仟玖佰拾肆元為原告預供擔保，得免為假執行。
本判決第二項於原告以新臺幣拾玖萬貳仟柒佰陸拾柒元為被告甲○○供擔保後，得
假執行。
本判決第三項於原告以新臺幣伍拾柒萬貳仟陸佰玖拾元為被告戊○○供擔保後，得假
執行。
本判決第四項於原告以新臺幣壹萬零捌佰肆拾伍元為被告庚○○供擔保後，得假執行
。
    事    實
甲、原告方面：
壹、聲明：除假執行擔保金外，如主文所示。
貳、陳述：
一、緣坐落台北市○○區○○段二小段四八九地號，建地面積一，五０三平方公尺為
    台北市公有土地，原告係法定管理機關，此有土地登記謄本可按（原證一號）。
二、查前揭土地上有原告經管之宿舍，為被告等無權占有使用中，其占有之事實分述
    如下：
（一）原告經管位於台北市○○區○○街三號宿舍（位置如附圖編號A1、A2部分），
      原係配予員工馬文奎居住，馬文奎業已死亡，其配偶陸文英亦於八十六年十月
      七日死亡（如減縮聲明狀證一號），被告己○○、乙○○、丁○○等三人則擅
      自占住，自民國八十六年十一月份起無權占有宿舍，至九十年七月三十一日止
      ，長達三年九個月。被告己○○雖抗辯其為馬文奎之義女，惟戶籍上並無養女
      記載，被告無繼承權，則其占有宿舍，即屬無權占有。被告又辯稱七十九年間
      因孩子長大，被告自行在外購屋居住，母子均已遷出。惟查戶籍謄本之記載，
      被告乙○○於七十九年十一月十九日變更為該址戶長（如原告九十年九月四日
      陳報狀原證四號第二頁），被告丁○○更於八十六年十一月二十八月在該址創
      立新戶（如原告九十年九月四日陳報狀原證四號第三頁），足證被告所言不實
      。再由原告經管眷舍現況訪查表記載（如原告九十年十月二十九日陳報狀證一
      號第三頁），被告己○○自承戶籍雖於七十九年遷出，仍與乙○○、丁○○母
      子三人居住於系爭宿舍。另於九十年一月十一日其所提申復訴願書（如原告九
      十年十月二十九日陳報狀證二號）亦陳名渠等三人住此系爭宿舍已長達三十年
      。凡此均足以證明被告等長期無權占有之事實。被告又抗辯系爭宿舍內除馬文
      奎及陸文英之遺物外，已空無一物。惟經鈞院九十年十一月十三日現場履勘結
      果，宿舍內電視、冰箱、冷氣等家電用品不缺，寢具、桌椅、爐具齊全，室內
      潔淨，無厚重塵埃，水電供應正常，足證尚在使用狀態，則被告抗辯既無占有
      ，也無使用，並不實在。
（二）原告經管位於台北市○○區○○街三號宿舍（位置如附圖編號C1、C2部分），
      原係配予員工邱萬益居住，邱萬益已於八十七年四月十日死亡（如減縮聲明狀
      證二號），其配偶李月燕亦於八十八年十一月間死亡，被告甲○○於八十八年
      十一月十一日繼為戶長（如原告九十年九月四日陳報狀原證四號第四頁戶籍資
      料），被告雖為邱萬益之子，但已成年，不合續住之規定（如減縮聲明狀證三
      號），原告以八十九年十一月七日北市消後字第八九二三二一０二００函終止
      配住並請其返還（如減縮聲明狀證四號），被告於訴訟中對原告主張其無權占
      有並不爭執，僅表示雖願意遷出，但尚未覓得適當住處。則被告自民國八十九
      年十二月份起無權占有宿舍，至九十年七月三十一日止，為期八個月。
（三）原告經管位於台北市○○區○○街三號宿舍（位置如附圖編號B部分），原係
      配予員工鄭煥彬居住，鄭煥彬於八十五年十二月十三日死亡（如減縮聲明狀證
      五號），被告戊○○擅自占住，有原告經管眷舍現況訪查表記載足資證明（如
      原告九十年十月二十九日陳報狀證一號），則自八十六年一月份起無權占有宿
      舍，至九十年七月三十一日止，長達四年七個月。
（四）原告經管位於台北市○○區○○街三號宿舍（位置如附圖編號D1、D2部分），
      原係配予員工鄭祖賜居住，鄭祖賜於八十七年九月三十日死亡（如減縮聲明狀
      證六號），被告庚○○雖為鄭祖賜之子，但已成年，不合續住規定，原告以八
      十九年十一月二十日北市消後字第八九二三三五三四００號函終止配住並請其
      返還（如減縮聲明狀證七號），被告於訴訟中對原告主張其無權占有亦不爭執
      ，並願意遷出。則被告自八十九年十二月份起無權占有宿舍，至九十年八月三
      十一日止，為期九個月。被告庚○○已於九十年九月一日自動遷離宿舍，將房
      地交還原告，故原告僅請求給付無權占有之賠償金及其利息。
（五）被告等無權占有前揭系爭土地，迭經催請遷讓並返還土地，均置之不理。
三、按「所有人對於無權占有或侵奪其所有物者，得請求返還之。」為民法第七百六
    十七條所明定，又管理機關得行使所有權人之物上請求權，最高法院五十二年台
    上字第三一四六號判例足資參照。又按土地所有人本於無權占有之法律關係，得
    對於無權占有人請求遷讓及交還土地。所謂遷讓，係指停止占有而言，所謂交還
    ，係指將占有之土地交付所有權人而言。前者之遷讓為後者之階段行為，非不得
    同時請求（最高法院七十年度台上字第一七一五號判決參照）。爰依此訴請被告
    遷讓並將土地返還之。
四、又無權占有他人土地，可能獲得相當於租金之利益為社會通常之觀念。查本件被
    告等無權占有系爭公有土地如附圖所示部分，而消極減免其應支付使用該土地之
    代價，是被告既受有利益，致原告受有損害，原告自得依不當得利之法則，請求
    被告返還相當於租金之利益。且得依土法第一百零五條及第九十七條之規定，以
    申報地價年息百分之十計算相當於租金之損害賠償或不當得利（最高法院六十一
    年台上字第一六九五號、六十七年台上字第三六二二號判例參照），此部分原告
    請求以申報地價年息百分之五計算相當於租金之損害賠償或不當得利。次查前開
    系爭國有土地之地目為建地，於八十三年七月之公告地價每平方公尺為新台幣（
    以下同）四六、五五六元，八十六年七月之公告地價每平方公尺為新台幣四七、
    ０００元，八十九年七月之公告地價每平方公尺為四八、二００元（原證三號）
    ，並依平均地權條例施行細則第二十一條規定「公有土地．．．以各該宗土地之
    公告地價為申報地價」之規定為計算基準，則：
（一）被告張春孃、乙○○、丁○○應給付原告貳拾捌萬陸仟肆佰柒拾柒元，及自起
      訴狀繕本送達之翌日起至清償日止，按週年利率百分之五計算之利息；暨自九
      十年八月一日起至返還上開土地之日止，按月給付原告陸仟肆佰捌拾壹元。
（二）被告甲○○應給付原告參萬柒仟貳佰伍拾玖元，及自起訴狀繕本送達之翌日起
      至清償日止，按週年利率百分之五計算之利息；暨自九十年八月一日起至返還
      上開土地之日止，按月給付原告肆仟陸佰伍拾柒元。
（三）被告戊○○應給付原告參拾壹萬肆仟柒佰捌拾參元，及自起訴狀繕本送達之翌
      日起至清償日止，按週年利率百分之五計算之利息；暨自九十年八月一日起至
      返還上開土地之日止，按月給付原告伍仟捌佰肆拾元。
（四）被告庚○○應給付原告參萬貳仟伍佰參拾伍元，及自起訴狀繕本送達之翌日起
      至清償日止，按週年利率百分之五計算之利息。
參、證據：提出下列土地登記謄本、台北市地籍圖謄本、系爭土地地號公告現值及公
  　　　　告地價、被告應給付金額統計表、系爭宿舍現場照片、附近環境照片、地
  　　　　圖、被告戶籍謄本、台北市政府消防局經管眷舍現況查訪表、申復訴願書
  　　　　、台北市政府訴願決定書、陸文英戶籍謄本、邱萬益戶籍謄本、國有眷舍
　　　　  處理相關規定、原告終止函（甲○○）、鄭煥彬戶籍資料、鄭祖賜戶籍資
          料、原告終止函（庚○○）、公告地價證明為證。並聲請會同地政事務所
          人員至系爭土地現場測量面積。
乙、被告方面：
Ａ、被告己○○、乙○○、丁○○部分：
壹、聲明：
一、駁回原告之訴。
二、如受不利之判決，願供擔保免為假執行。
貳、陳述：
一、原告向被告己○○、乙○○、丁○○等三人起訴，要求被告等將坐落於台北市○○區○○段二小段四八九地號部分之土地交還原告，並給付損害金及利息等，所
    持之理由為被告等無權占有系爭房地已逾五年，此與事實不符。
二、查該系爭房地為消防局配給員工馬文奎及其妻陸文英居住，被告己○○為其義女
    ，於六十四年間遷入與馬文奎及陸文英共住，被告乙○○、丁○○乃隨母親己○○遷入居住。
三、七十九年間因孩子長大，被告乃自行購買坐落於台北市○○路五號三樓之房子，
    母子均遷往景興路自己的房屋居住，偶爾回安東街探視馬文奎及陸文英而已，被
    告等再也未居住於此。
四、爾後馬文奎、陸文英相繼死亡，被告均通知他們在大陸之親生兒子馬從俊（住中
    國大陸，江蘇省，淮安市馬甸鄉，馬涵洞），馬從俊數次攜妻韓素英及子馬靖勇
    來台探親。
五、目前該系爭房地，除馬文奎、陸文英之遺物，及馬從俊部分之衣物外，已空無一
    物，並無任何人占有使用，被告等人在七十九年已經搬走了，在訪查表上會這樣
    陳述，是為了保持義母大陸兒子馬從俊的權利才這樣說的。
六、被告已通知馬從俊來台處理善後，目前正積極申請來台中。
七、綜上可證，被告等三人早已遷移系爭之房地，既無占有，也無使用，何來賠償之
    責。
參、證據：提出馬從俊、韓素英入台申請書影本、陸文英死亡證明書影本各一份為證
    。
Ｂ、被告甲○○部分：
壹、聲明：請求駁回原告之訴。
貳、陳述：
一、被告從小就與父親住系爭房子，父親是消防局員工，但系爭房屋只占有六坪多，
    我知道房子是消防局的。但這三十幾年來，房子都是我們在整修，房屋稅也是我
    們在繳。我願意搬，但希望給三、五年時間。
二、房子當初是木板隔的，沒有價值，我們為了居住，是我們自己整理的。房子我才
    剛修理好，現在要我搬，我沒有辦法馬上搬。以前是木板隔間，現在是水泥磚牆
    。稅金也是我繳，不當得利部分不應該把房子價值算進去，要我搬需補償我，我
    們希望租地。
Ｃ、被告戊○○部分：未於最後言詞辯論期日到場，惟據其前次言詞辯論期日及勘驗
    筆錄中稱：
壹、聲明：請求駁回原告之訴。
貳、陳述：被告知道原告要我搬家，但現在找不到房子，人又殘廢，身體不好，現在
    　　　不能搬。
Ｄ、被告庚○○部分：
壹、聲明：請求駁回原告之訴。
貳、陳述：被告之父親是消防局員工，已經死亡，我願意搬，但希望賠償不要那麼重
    　　　我在系爭房子住了四十餘年，陸陸續續有維修房子，沒有錢給原告，希望
    　　　容免除賠償金，現在經濟不景氣，我目前被公司裁員，也快五十歲，學歷
    　　　不高，身體也不好，工作又不好找，而且當初為了照顧生病的父親，房子
    　　　也須要維修，為此也欠下了不少債務，如今消防局又要索賠，實在令我十
    　　　分為難，再說我現在要維持生活都已經非常困難，那來多餘的錢賠償消防
    　　　局，希望能免除賠償金，讓我有東山再起的機會。
    理    由
一、按訴狀送達後，原告不得將原訴變更或追加他訴。但有下列各款情形之一者，不
    在此限︰「一、被告同意者。二、請求之基礎事實同一者。三、擴張或減縮應受
    判決事項之聲明者。四、因情事變更而以他項聲明代最初之聲明者。五、該訴訟
    標的對於數人必須合一確定時，追加其原非當事人之人為當事人者。六、訴訟進
    行中，於某法律關係之成立與否有爭執，而其裁判應以該法律關係為據，並求對
    於被告確定其法律關係之判決者。七、不甚礙被告之防禦及訴訟之終結者」。民
    事訴訟法第二百五十六條第一項定有明文。查本件原告於起訴狀送達對造後，將
    訴之聲明「一、被告己○○、乙○○、丁○○應自坐落台北市○○區○○段二小
    段四八九地號面積約五十平方公尺交還原告，並應給付原告新台幣壹佰壹拾玖萬
    捌仟捌佰陸拾參元，及自起訴狀繕本送達之翌日起至清償日止，按週年利率百分
    之五計算之利息；暨自民國九十年八月一日起至返還上開土地之日止，按月給付
    原告新台幣貳萬零捌拾參元。二、被告甲○○應自坐落台北市○○區○○段二小
    段四八九地號內面積約五十二平方公尺交還原告；並應給付原告新台幣肆拾壹萬
    肆仟零玖拾肆元，及自起訴狀繕本送達之翌日起至清償日止，按週年利率百分之
    五計算之利息；暨自民國九十年八月一日起至返還上開土地之日止，按月給付原
    告新台幣貳萬零捌佰捌拾柒元。三、被告戊○○應自坐落台北市○○區○○段二
    小段四八九地號內，面積約二十六平方公尺交還原告；並應給付原告新台幣陸拾
    貳萬參仟肆佰零玖元，及自起訴狀繕本送達之翌日起至清償日止，按週年利率百
    分之五計算之利息；暨自民國九十年八月一日起至交還上開土地之日止，按月給
    付原告新台幣壹萬零肆佰肆拾參元。四、被告庚○○應自坐落台北市○○區○○
    段二小段四八九地號內，面積約三十一平方公尺交還原告；並應給付原告新台幣
    柒拾肆萬參仟貳佰玖拾陸元，及自起訴狀繕本送達之翌日起至清償日止，按週年
    利率百分之五計算之利息；暨自民國九十年八月一日起至交還上開土地之日止，
    按月給付原告新台幣壹萬貳仟肆佰伍拾貳元。」追加及減縮為「一、被告己○○
    、乙○○、丁○○應自坐落台北市○○區○○段二小段四八九地號土地上，門牌
    號碼台北市○○區○○街三號建物（位置如附圖編號A1部分，面積二七、七六平
    方公尺）遷出，將該建物占用之土地及如附圖編號A2部分（面積四、五一平方公
    尺）土地返還予原告；並應給付原告新台幣貳拾捌萬陸仟肆佰柒拾柒元，及自起
    訴狀繕本送達之翌日起至清償日止，按週年利率百分之五計算之利息；暨自民國
    九十年八月一日起至返還上開土地之日止，按月給付原告新台幣陸仟肆佰捌拾壹
    元。二、被告甲○○應自坐落台北市○○區○○段二小段四八九地號土地上，門
    牌號碼台北市○○區○○街三號建物（位置如附圖編號C1部分，面積二一、六一
    平方公尺）遷出，將該建物占用之土地及如附圖編號C2部分（面積一、五八平方
    公尺）土地返還予原告；並應給付原告新台幣參萬柒仟貳佰伍拾玖元，及自起訴
    狀繕本送達之翌日起至清償日止，按週年利率百分之五計算之利息；暨自民國九
    十年八月一日起至返還上開土地之日止，按月給付原告新台幣肆仟陸佰伍拾柒元
    。三、被告戊○○應自坐落台北市○○區○○段二小段四八九地號土地上，門牌
    號碼台北市○○區○○街三號建物（位置如附圖編號B部分，面積二九、０八平
    方公尺）遷出，將該建物占用之土地返還予原告；並應給付原告新台幣參拾壹萬
　　肆仟柒佰捌拾參元，及自起訴狀繕本送達之翌日起至清償日止，按週年利率百分
　　之五計算之利息；暨自民國九十年八月一日起至返還上開土地之日止，按月給付
　　原告新台幣伍仟捌佰肆拾元。四、被告庚○○應給付原告新台幣參萬貳仟伍佰參
　　拾伍元，及自起訴狀繕本送達之翌日起至清償日止，按週年利率百分之五計算之
　　利息。」，揆諸前開但書第三、七款規定，應予准許。又查本件被告戊○○未於
　　言詞辯論期日到場，查無民事訴訟法第三百八十六條各款所列情形，茲依原告之
　　聲請，由其一造辯論而為判決。均先予敘明。
二、原告起訴主張坐落台北市○○區○○段二小段四八九地號，建地面積一，五０三
    平方公尺為台北市公有土地，原告係法定管理機關。前揭土地上有原告經管之宿
    舍，為被告等無權占有使用中，迭經催請遷讓並返還土地，均置之不理。爰依民
    法第七百六十七條訴請被告遷讓並將土地返還之。又原告依不當得利之法則，請
    求被告返還相當於租金之利益。且得依土法第一百零五條及第九十七條之規定，
    以申報地價年息百分之十計算相當於租金之損害賠償或不當得利，此部分原告請
    求以申報地價年息百分之五計算相當於租金之損害賠償或不當得利，系爭國有土
    地之地目為建地，於八十三年七月之公告地價每平方公尺為四六、五五六元，八
    十六年七月之公告地價每平方公尺為四七、０００元，八十九年七月之公告地價
    每平方公尺為四八、二００元，並依平均地權條例施行細則第二十一條之規定為
    計算基準，請求如訴之聲明之金額等語。
三、被告己○○、乙○○、丁○○辯稱系爭房地為消防局配給員工馬文奎及其妻陸文
    英居住，被告己○○為其義女，於六十四年間遷入與馬文奎及陸文英共住，被告
    乙○○、丁○○乃隨母親己○○遷入居住。七十九年間因孩子長大，被告乃自行
    購買坐落於台北市○○路五號三樓之房子，母子均遷往景興路自己的房屋居住，
    偶爾回安東街探視馬文奎及陸文英而已，被告等再也未居住於此，爾後馬文奎、
    陸文英相繼死亡，被告均通知他們在大陸之親生兒子馬從俊來台探親。目前該系
    爭房地，除馬文奎、陸文英之遺物，及馬從俊部分之衣物外，已空無一物，並無
    任何人占有使用，其在訪查表上會這樣陳述，是為了保持義母大陸兒子馬從俊的
    權利才這樣說的。被告等既無占有，也無使用，何來賠償之責云云；被告甲○○
    則以從小就與父親住系爭房子，父親是消防局員工，但系爭房屋只占有六坪多，
    這三十幾年來，房子都是我們在整修，房屋稅也是我們在繳。房子當初是木板隔
    的，沒有價值，我們為了居住，是我們自己整理的。現在是水泥磚牆，不當得利
    部分不應該把房子價值算進去，要我搬需補償我云云置辯；被告庚○○另辯稱其
    父親是消防局員工，已經死亡，我在系爭房子住了四十餘年，陸陸續續有維修房
    子，沒有錢給原告，希望容免除賠償金云云；被告戊○○則辯稱在找不到房子，
    人又殘廢，身體不好，現在不能搬云云。
四、查原告主張坐落台北市○○區○○段二小段四八九地號，建地面積一，五０三平
    方公尺為台北市公有土地，原告係法定管理機關之事實，業據其提出系爭土地登
    記謄本為證，並為兩造所不爭執，應認為真實。又查原告主張系爭土地上，其經
    管位於台北市○○區○○街三號宿舍如附圖A1、A2建物部分，原係配予員工馬文
    奎居住，嗣馬文奎死亡，馬文奎配偶陸文英亦於八十六年十月七日死亡；上開宿
    舍如附圖C1、C2建物部分，原係配予員工邱萬益居住，邱萬益已於八十七年四月
    十日死亡，其配偶李月燕亦於八十八年十一月間死亡，被告甲○○於八十八年十
    一月十一日繼為戶長，被告甲○○為邱萬益之子，但已成年，不合續住之規定；
    上開宿舍如附圖B建物部分，原係配予員工鄭煥彬居住，鄭煥彬於八十五年十二
    月十三日死亡，被告戊○○擅自占住；上開宿舍如附圖D1、D2建物部分，原係配
    予員工鄭祖賜居住，鄭祖賜於八十七年九月三十日死亡，被告庚○○為鄭祖賜之
    子，已成年，亦不合續住規定之事實，亦有其提出之台北市地籍圖謄本、系爭宿
    舍現場照片、被告戶籍謄本、陸文英戶籍謄本、邱萬益戶籍謄本、原告終止函（
    甲○○）、鄭煥彬戶籍資料、鄭祖賜戶籍資料、原告終止函（庚○○）在卷可憑
    ，並經本院依原告之聲請命台北市中山地政事務所測量上開宿舍占有系爭土地面
    積無訛，有台北市中山地政事務所土地複丈成果圖在卷可查，復為被告等所不爭
    執，亦應認為實在。
五、續查原告主張上開宿舍如附圖A1、A2建物部分，於陸文英死亡後，自八十六年十
    一月份起由被告己○○、乙○○、丁○○等三人擅自占有等情，亦據其提出台北
    市政府消防局經管眷舍現況查訪表、申復訴願書為證，惟為被告己○○、乙○○
    、丁○○所否認，辯稱七十九年間即自行購買坐落於台北市○○路五號三樓之房
    子，己○○及其子乙○○、丁○○均搬離，僅偶爾回安東街探視馬文奎及陸文英
    ，現系爭房地除馬文奎、陸文英之遺物，及馬從俊部分之衣物外，已空無一物，
    並無任何人占有使用云云，然查原告提出之台北市政府消防局經管眷舍現況訪查
    表中記載，被告己○○自承伊係陸文英之女兒（乾女兒），約十八歲時被陸文英
    收養，從那時戶籍即在這裡（指上開宿舍Ａ１、Ａ２部分），因為私人因素才約
    於七十九年將戶籍遷出，但我兒子（乙○○及丁○○）仍居住於此，我本人也是
    ，我現在住的房子是消防局配給我乾爹（馬文奎）居住，因我乾爹夫婦均已過世
    ，我成為當然繼承人，現在和我兒子們住在一起等語，上開被告等三人並對上開
    台北市政府消防局經管眷舍現況訪查表末端上己○○之簽名真正不爭執，應認上
    開經管眷舍現況訪查表之紀錄內容屬實，再者，依被告己○○戶籍謄本上亦無養
    女之記載，足見被告己○○顯然對馬文奎、陸文英亦無法定繼承權，再查被告乙○○於七十九年十一月十九日變更為上開建物之戶長，被告丁○○另於八十六年
    十一月二十八月在該址創立新戶，此有戶籍謄本在卷可按。可見被告所辯已於七
    十九年間搬離一節，已有不實，另查被告等於九十年一月十一日對原告所提之申
    復訴願書亦載明「『丁○○、己○○、乙○○』等．．隊員『眷屬住此長達三十
    多年久』，今奉消防局函示佔用北市○○街三號等六家眷舍通知搬遷要還．．」
    等字眼，足見被告己○○、乙○○、丁○○確實有長期占有系爭宿舍之事實。末
    查經本院於九十年十一月十三日至現場勘驗結果，該宿舍內有一小客廳，有藤椅
    、桌子、電話、冰箱、烘碗機，床上掛有蚊帳，過客廳有一小廚房及浴室，廚具
    設備齊全，牆上日曆日期為九十年七月二十六日，熱水瓶中水是熱的，插電中，
    冰箱也是插電中，二樓有一床舖，並有大皮箱，牆上有一冷氣機，並有馬文奎牌
    位等情，有勘驗筆錄在卷可參，可知上開宿舍內有關生活用具（寢具、桌椅、爐
    具．．．）既一應俱全，水電供應亦正常，亦足證該宿舍現仍在使用狀態中，是
    以被告己○○、乙○○、丁○○上開辯詞均不足採，原告此部分之主張亦為實在
    。
六、至被告甲○○、庚○○、戊○○固均不爭執渠等有無權占有系爭宿舍之事實，已
    如前述，惟被告甲○○辯稱房子是伊裝修過，搬遷須補償云云，經查縱系爭宿舍
    為被告甲○○所修復，然該宿舍占有之系爭土地既為原告所管領，被告甲○○對
    系爭土地而言仍屬無權占有，且被告甲○○亦自承系爭宿舍屋頂是原來的，以前
    是木板隔間，現在是水泥磚牆等語，足見系爭宿舍確原屬原告所有，縱有整修，
    乃屬被告甲○○是否另為主張不當得利之問題，況被告甲○○亦未舉證證明修復
    費用金額，其所辯即不足採。續查被告庚○○、戊○○所辯無力給付賠償金或搬
    遷云云，並不影響渠等無權占有之事實，自不可採。
七、按無法律上原因而受利益，致他人受損害者，應返還其利益，民法第一百七十九
    條定有明文。又無權占有他人房屋，可能獲得相當於租金之利益，最高法院六十
    一年台上字第一六九五號著有判例。故被告等無權占有系爭土地如附圖所示部分
    ，即有消極減免其應支付使用該土地之代價，又依土地法第九十七條第一項規定
    ：「城市地方房屋之租金，以不超過土地及其建築物申報總價額年息百分之十為
    限」。此為最高限制，經查系爭如附圖所示之宿舍係位於台北市○○街上，房屋
    老舊，街道寬六．三米，臨八德路，巷內附近有便利商店、早餐店、理髮廳，附
    近對面有一收費停車場，四週均為公寓住宅等情，有本院勘驗筆錄在卷可查，並
    有原告提出之系爭宿舍現場照片、附近環境照片、地圖附卷可稽。本院斟酌上情
    及系爭房地係單純宿舍，非具商業經濟色彩，惟生活機能尚稱良好等情形，併依
    土地法第九十七條第一項之規定，認本件損害金以按土地週年利率百分之五為適
    當。又查系爭土地之地目為建地，於八十三年七月之公告地價每平方公尺為四六
    、五五六元，八十六年七月之公告地價每平方公尺為四七、０００元，八十九年
    七月之公告地價每平方公尺為四八、二００元，且依平均地權條例施行細則第二
    十一條規定：「公有土地．．．以各該宗土地之公告地價為申報地價」，自應以
    上開各年度之公告地價為計算基準。故被告己○○、乙○○、丁○○使用之系爭
    宿舍建物如附圖Ａ１、Ａ２占有系爭土地面積為三二．二七平方公尺（27.76㎡
    +4.51㎡），被告甲○○占用土地如附圖Ｃ１、Ｃ２面積為二三．一九平方公尺
    （21.61㎡+1.58㎡），被告戊○○所占有之土地面積如附圖Ｂ為二九．０八平方
    公尺，被告庚○○占有如附圖Ｄ１、Ｄ２面積為十八平方公尺（16.60㎡+1.40㎡
    ），則原告請求被告己○○、乙○○、丁○○自八十六年十一月一日起至九十年
    七月三十一日止之相當租金之不當得利為二十八萬六千四百七十七元（[(32.27X
    47000≒12X32〈八十六年十一月一日至八十九年六月三十日〉)  +(32.27X48200
    ≒12X13〈八十九年七月一日至九十年七月三十一日〉) ]X5%=286477）及自九十
    年八月一日至返還系爭土地止按月給付之不當得利為六千四百八十一元（32.27X
    48200≒12X5%=6481）（四捨五入）；被告甲○○部分則為三萬七千二百五十九
    元（23.19X48200≒12X8〈八十九年十二月一日至九十年七月三十一日〉X5%=37
    259）及自九十年八月一日起至返還土地止按月給付之不當得利為四千六百五十
    七元（23.1 9X48200≒12X5%=4657）（四捨五入）；被告戊○○部分為三十一萬
    四千七百八十三元（[(29.08X46566≒12X6〈八十六年一月一日至八十六年六月
    三十日〉)+(29.08X47000≒12X36〈八十六年七月一日至八十九年六月三十日)〉
    +(29.08X48200≒12X13〈八十九年七月一日至九十年七月三十一日〉)  ]   X5%
    =314783）及自九十年八月一日起至返還系爭土地止按月給付之不當得利為五千
    八百四十元（29.08X48200≒12X5%=5840）（四捨五入）；被告庚○○部分為三
    萬二千五百三十五元（18X48200≒12X9X5%=32535〈八十九年十二月一日至九十
    年八月三十一日〉）（四捨五入）。
八、綜上所述，原告本於所有物返還請求權、不當得利返還請求權，請求被告己○○
    、乙○○、丁○○、甲○○、戊○○等人分別自如附圖Ａ１、Ａ２、Ｃ１、Ｃ２
    、Ｂ之建物遷出，並返還所占有之土地，及被告己○○、乙○○、丁○○、甲○○、庚○○、戊○○給付如主文所示之不當得利暨被告己○○、乙○○、丁○○
    、甲○○、戊○○自九十年八月一日起至返還土地之日止，按月給付原告依占有
    之土地各該年度公告（申報）地價年息百分之五計算之不當得利，為有理由，應
    予准許。原告及被告己○○、乙○○、丁○○陳明願供擔保請為宣告假執行或免
    為假執行，經核均與規定相符，爰分別酌定相當之擔保金額予以准許之。
九、因本案事證已臻明確，兩造其餘主張陳述及所提之證據，均毋庸再予審酌，附此
    敘明。
十、結論：本件原告之訴為有理由，並依民事訴訟法第三百八十五條第一項前段、第
    七十八條、第七十九條但書、第八十五條第一項前段、第三百九十條第二項、第
    三百九十二條，決如主文。
中　　　華　　　民　　　國　　九十一　　年　　　一　　　月　　 十七　　 日
                                            民事第二庭法   官　黃雯惠
右為正本係照原本作成
如對本判決上訴，須於判決送達後二十日內向本院提出上訴狀
中　　　華　　　民　　　國　　九十一　　年　　　一　　　月　　 　　　　 日
~B法院書記官　魏淑娟
